臺灣高等法院刑事裁定
109年度聲再更一字第2號
再審聲請人
即受判決人  陳韋文



選任辯護人  蘇千祿律師
上列再審聲請人即受判決人因殺人等案件，對於本院105 年度上
更㈡字第72號中華民國107年4月25日第二審確定判決（原審案號
：臺灣臺北地方法院103年度重訴字第8號，起訴案號：臺灣臺
北地方檢察署103 年度偵字第6540號、第9498號）聲請再審，本
院裁定後，經最高法院撤銷發回，本院更為裁定如下：
    主  文
再審及停止刑罰執行之聲請均駁回。   
    理  由
一、聲請再審及補充意旨略以：㈠本案為過失傷害致死案件，非
    故意殺人，聲請人沒有故意及犯意聯絡，原確定判決不顧情
    節及輕重，判處聲請人有期徒刑12年，損及人權，聲請人不
    服，要求減刑至以傷害罪論處最低2 年4 月徒刑，聲請人會
    自動服刑。聲請人案發後經過省思，於103年5月5日自動向
    台北市警察局中山分局自首投案說明，檢察官起訴（法官認
    定錯誤）卻以報仇以及間接故意及共同殺人之罪名，重判聲
    請人重罪，聲請人無親自動武持器行兇，那來的共同殺人呢
    ？對於上開之刑期，完全不能接受。㈡案發的原因，係因對
    方等人先行破壞我方車輛2 部，聲請人與他人前往問個是非
    明白，而非故意尋仇殺人，法官誤判情節之內容本意，也是
    由於雙方衝突防衛過當，始不幸造成被害人李亞儒死亡。㈢
    本院105 年度上訴字第798 號判決認定聲請人無殺人犯意聯
    絡或傷害致死之預見可能性，並經最高法院106年度台上字
    第1956號駁回該案被告蔡文智之上訴確定在案，且本院前審
    104 年度上更㈠字第122號判決亦同認定被告係基於傷害犯意
    犯之，均以證明聲請人僅有傷害故意，且無須為被害人李亞
    儒之死亡負責，有刑事訴訟法第420 條第1 項第4 款、第6 
    款之情形。㈣原判決漠視聲請人並未進入砍殺現場且僅持木
    棍，是否時間充分與殺人實施者蔡文智萌生殺人故意，實有
    問題？砍殺現場照片顯示非常狹窄，被害人李亞儒及殺人者
    蔡文智、小傑持刀在現場，聲請人根本無法進入砍殺，何來
    共同殺人犯意及行為分擔？聲請人站在門口未進入大樓內且
    未靠近李亞儒，原判決即有誤。依證人張良華之證述可知，
    證人張良華沒有指認或看到聲請人有進入現場。另證人蔡宗
    庭證詞前後矛盾不一，且原判決未至現場履勘，僅依照片判
    斷，有採證與論罪之依據顯然錯誤。再者，原判決超越法醫
    鑑定報告之專業判斷，竟可跳過法醫報告而自行認定棍棒傷
    為致命傷，有刑事訴訟法第420 條第1項第6 款聲請再審之
    原因。㈤本案有應停止執行之原因：本案為冤獄，請依法停
    止刑罰執刑，且聲請人上有配偶、2 幼兒及母親要扶養，目
    前為低收入戶，實有憫恕之處，請准予停止執行。
二、按刑事訴訟法第420 條第1 項第4 款規定：「原判決所憑之
    通常法院或特別法院之裁判已經確定裁判變更者」、第6 款
    規定：「有罪之判決確定後，因發現新事實或新證據，單獨
    或與先前之證據綜合判斷，足認受有罪判決之人應受無罪、
    免訴、免刑或輕於原判決所認罪名之判決者」為受判決人之
    利益，均得聲請再審。同條第3 規定：「第1 項第6 款之新
    事實或新證據，指判決確定前已存在或成立而未及調查斟酌
    ，及判決確定後始存在或成立之事實、證據。」。準此，關
    於新事實及新證據之定義，對於新規性（或稱新穎性、嶄新
    性）之要件，採取以該證據是否具有「未判斷資料性」而定
    ，與證據之確實性（或稱明確性、顯著性），重在證據之證
    明力，應分別以觀。因此，舉凡法院未經發現而不及調查審
    酌者，不論該證據之成立或存在，係在判決確定之前或之後
    ，亦不問受判決人是否明知，甚且法院已發現之證據，但就
    其實質之證據價值未加以判斷者，均具有新規性，據此大幅
    放寬聲請再審新證據之範圍。在此概念下，上開所稱之新證
    據當然包括證據方法與證據資料。另關於確實性之判斷，則
    增訂兼採取「單獨評價」和「綜合評價」之體例，即當新證
    據本身尚不足以單獨被評價為與確定判決所認定的事實，有
    不同之結論者，仍應與確定判決認定事實所認基礎的「既存
    證據」為綜合評價，以評斷有無動搖該原認定事實的蓋然性
    。換言之，該所稱的新事實或新證據，必須具備新規性（或
    新穎性、嶄新性）、確實性（或明確性、顯著性）之要件，
    方能准許再審。從而，法院在進行單獨或綜合評價之前，因
    為新證據必須具有「未判斷資料性」，即原確定判決所未評
    價過之證據，始足當之，故聲請人所提出之證據，是否具有
    新規性，自應先予審查。如係在原確定判決審判中已提出之
    證據，經原法院審酌捨棄不採者，即不具備新規性之要件，
    自毋庸再予審查該證據；又聲請再審案件的事證，是否符合
    此項要件，其判斷，當受客觀存在的經驗法則、論理法則所
    支配，並非聲請人任憑主觀、片面自作主張，就已完足。
三、經查：
　㈠本院105 年度上更㈡字第72號原確定判決，係依憑聲請人即
    被告甲○○之供述、共犯張明志、林洋諄、楊繕謄、蔡文智之
    供述、證人即有京公司人員張良華、證人蔡宗庭、證人即計
    程車司機陳志華等之證述，暨臺北市政府警察局中山分局長
    春路派出所0305專案調閱監視器畫面及翻拍照片、證人蔡宗
    庭當庭繪製的現場平面圖、案發當天拍攝之現場照片、本院
    勘驗筆錄、勘驗截圖等證據資料，認定被害人李亞儒確經被
    告甲○○與蔡文智、「小傑」、張明志、林洋諄、楊繕謄分持
    鐵棍、刀圍毆，並依馬偕醫院乙種診斷證明書、病歷資料、
    相驗屍體證明書、檢驗報告書、法務部法醫研究所103年4月
    17日法醫理字第1030001181號函、103醫剖字第1031100804
    號解剖報告書、103醫鑑字第1031100857號鑑定報告書、相
    驗照片、103年3月8日勘（相）驗筆錄、103年3月13日解剖
    勘（相）驗筆錄等鑑定報告、檢驗報告及照片，認定被害人
    李亞儒死亡結果，與被告甲○○、林洋諄、楊繕謄持鐵棍、木
    棍毆擊、共犯張明志、蔡文智、「小傑」等人持刀砍擊等行
    為之間，有相當因果關係。復說明被告甲○○及共犯蔡文智等
    5 人均明知頭部為人體大腦及中樞神經所在之致命要害部位
    ，可預見若數人分持長刀、藍波刀等利器與棍棒，朝人體頭
    部接續猛烈劈砍重擊，阻絕其逃生或反抗，極易砍裂擊碎顱
    骨，造成顱腦損傷、骨折出血而死亡之結果，仍分持棍棒、
    長刀先後圍毆猛擊被害人頭部等處時，業具縱生死亡結果，
    亦不違其本意之殺人不確定故意，非僅傷害或重傷害犯意；
    且就聲請人及共犯到案之情形，亦說明本案案發後共犯張明
    志於103 年3 月19日經警循線依法拘提到案，再經張明志供
    承被告甲○○及其他共犯林洋諄、楊繕謄、蔡文智等人均係與
    其共同參與上開砍打李亞儒之人後，被告甲○○、林洋諄、楊
    繕謄等人始於103年5月5日至警局投案。原確定判決論被告
    與林洋諄等人共同犯殺人罪，業已於原確定判決內詳予敘明
    認定之理由及證據，並對被告之辯解亦已詳予指駁，且說明
    捨棄不採之理由，有本院105 年度上更㈡字第72號判決影本
    附卷可憑，並經本院調閱該案全卷電子檔核閱屬實。
  ㈡上開聲請再審理由所指之聲請人無殺人故意及犯行乙節，原
    確定判決理由欄第貳、二、㈠、㈡等項已敘明聲請人與張明志
    、林洋諄、楊善謄等人分持長刀、藍波刀等利器與棍棒，朝
    被害人頭部接續猛烈劈砍重擊，阻絕其逃生或反抗，極易砍
    裂擊碎顱骨，造成顱腦損傷、骨折出血而死亡之結果，仍分
    持棍棒、長刀先後圍毆猛擊被害人頭部等處，業確係造成被
    害人上開死亡之結果，及何以不採信聲請人所為辯解之理由
    （見原確定判決第13至39頁），並非僅因聲請人案發時到場
    或有否實際持刀、所持器械種類，為論處其與其他共犯共同
    殺人罪刑之唯一論據，亦非單憑現場空間相片等事證，甚或
    未經合法調查，或僅依蔡宗庭、張良華之部分指證內容，即
    為聲請人不利認定，是聲請人係就原確定判決證據取捨論斷
    或調查證據之事項，而為指摘，或係聲請人在當時所明知並
    提出，惟原確定法院認並無調查之必要，而捨棄未予調查，
    即無事後始經發見之證據可言，自非於事實審法院判決前業
    已存在而為法院、當事人所不知，不及調查斟酌，或審判時
    未經發現，顯然可認為足以動搖原確定之判決，自與刑事訴
    訟法第420 條第1 項第6 款所謂新事實或新證據不符。
　㈢至聲請人所提出之本院另案105 年度上訴字第798 號判決（
    再證3 ）作為刑事訴訟法第420 條第1 項第4 款：「原判決
    所憑之通常法院或特別法院之裁判已經確定裁判變更者。」
    規定之證據乙節。參諸本院另案105 年度上訴字第798 號判
    決係與本院前審104 年度上更㈠字第122 號判決（再證5 ）
    ，同認定聲請人甲○○與張明志、林洋諄、楊繕謄等4 人係共
    同犯傷害罪，蔡文智、小傑2 人則係共同犯殺人罪(見卷附
    該2 件判決)，惟本院前審104 年度上更㈠字第122 號判決業
    經最高法院以105年台上字第2164號判決撤銷發回本院，由
    本院105年度上更㈡字第72號原確定判決，認定聲請人甲○○與
    張明志、林洋諄、楊繕謄、蔡文智、小傑6 人共同犯殺人罪
    ，而判決駁回上訴，維持一審判處甲○○、張明志、林洋諄、
    楊繕謄各有期徒刑12年、14年、12年、12年並確定；觀諸聲
    請人所執聲請再審之上開文書，原確定判決並未以本院另案
    105 年度上訴字第798 號判決為憑據而作成裁判，與上開規
    定所稱「原判決所憑之通常法院或特別法院之裁判已經確定
    裁判變更者」之情形亦不相符。
　㈣綜上所述，原確定判決既已依法律本於職權對於證據之取捨
    ，詳敘其判斷之依據及認定之理由，對於聲請人所辯如何不
    足採信，亦詳予指駁，且聲請人所提出之證據不論單獨或與
    先前之證據綜合判斷，仍難動搖原確定判決所認定之事實，
    況原確定判決就證物、證人之證詞何者可採、何者摒棄不取
    均已一一說明。從而，受判決人徒就原確定判決明確論斷之
    事項再為爭執，自與其主張「刑事訴訟法第420 條第1項第4
     款、第6 款」之法定再審之要件不合。是聲請人所提再審
    聲請無理由，應予駁回。又聲請再審並無停止刑罰執行之效
    力，且其再審之聲請既經駁回，停止執行之聲請應併予駁回
    。
據上論斷，應依刑事訴訟法第434 條第1 項，裁定如主文。 　
中　　華　　民　　國　　109 　年　　3 　　月　　31　　日
　　　　　　　　　刑事第十七庭  審判長法　官  鄭水銓
　　　　　　　　　　　　　　　　　　  法　官  鍾雅蘭
　　　　　　　　　　　　　　　　　　  法　官  黃雅芬
以上正本證明與原本無異。
如不服本裁定，應於收受送達後五日內向本院提出抗告狀。
                                      書記官  鄭雅云
中　　華　　民　　國　　109 　年　　3 　　月　　31　　日